【裁判字號】    97,財管,200
【裁判日期】    980123
【裁判案由】    選任遺產管理人
【裁判全文】
臺灣高雄地方法院民事裁定             97年度財管字第200號
聲  請  人  財政部高雄市國稅局
法定代理人  甲○○
相  對  人  志紳企業社
被繼承人    乙○○
上聲請人聲請選任被繼承人乙○○之遺產管理人事件，本院裁定
如下：
    主  文
選任張啟祥律師為被繼承人乙○○（男，民國○○年○ 月○○日生，
身分證統一編號：Ｚ000000000號，生前最後設籍：高雄市苓雅區
○○○路371之1 號）之遺產管理人。
程序費用新臺幣壹仟元由被繼承人乙○○之遺產負擔。
    理  由
一、按「先順序繼承人均拋棄其繼承權時，由次順序之繼承人繼
    承。其次順序繼承人有無不明或第四順序之繼承人均拋棄其
    繼承權者，準用關於無人承認繼承之規定」，「繼承開始時
    ，繼承人之有無不明者，由親屬會議於一個月內選定遺產管
    理人，並將繼承開始及選定遺產管理人之事由，向法院報明
    」，「無親屬會議或親屬會議未於前條所定期限內選定遺產
    管理人者，利害關係人或檢察官，得聲請法院選任遺產管理
    人，並由法院依前項規定為公示催告」，民法第1176 條第6
    項、第1177條、第1178條第2 項分別定有明文。準此，繼承
    人均拋棄其繼承權者，得由有利害關係之被繼承人之債權人
    向法院聲請選任遺產管理人，核先敘明。
二、聲請意旨略以：緣志紳企業社（民國92年5 月28日申請設立
    ，統一編號：00000000，營業地址：高雄市苓雅區○○○路
    371 號，企業組織為獨資型態，無其他合夥人）滯欠民國95
    年1 月之營業稅新台幣31,053元，惟該商號負責人即被繼承
    人乙○○（男，民國○○年○ 月○○日生，身分證統一編號：Ｚ0
    00000000號，生前最後設籍：高雄市苓雅區○○○路371 之
    1 號）於94年9 月28日死亡。而被繼承人死亡後，其繼承人
    戊○○○、丁○○、丙○○等3 人均已向鈞院聲明拋棄繼承
    ，並經鈞院於94年10月28日以94年度繼字第2160號通知准予
    備查在案。為處理相關債務清償事宜，聲請人爰依法聲請選
    任張祥律師為遺產管理人等語。
三、經查：聲請人前開之主張，業據其提出財政部高雄市國稅局
    個人基本資料查詢清單及營業稅欠稅查詢情形表、本院94年
    度繼字第2160號通知、高雄市政府營利事業登記證、財政部
    財稅資料中心家庭成員（三親等）資料查詢清單等影本各1
    份為證。又被繼承人乙○○確已於94年9 月28日死亡，及其
    繼承人均已拋棄其繼承權之事實，有本院94年度繼字第2160
    號通知附卷可稽，並經本院調取上開卷宗核閱無訛，堪信屬
    實。揆諸首揭法條規定及說明，聲請人既為有利害關係之被
    繼承人之債權人，則其向本院聲請指定遺產管理人，自屬有
    據。
四、本院審酌被繼承人乙○○之繼承人均已拋棄繼承，在法律上
    已無義務就被繼承人之遺產再為管理，而參以遺產管理人之
    職務，依民法第1179條之規定，並非無技術性之事務理，仍
    須有一定學識、經驗之人始足任之。又拋棄繼承既屬民法賦
    予繼承人之權利，本件繼承人等均已拋棄繼承，其與被繼承
    人之遺產已無關聯，如再選任其為遺產理人，命其管理被繼
    承人之遺產，顯失拋棄繼承之實益，亦與拋棄繼承之立法意
    旨有違。而律師不但具有法律規定之相關專業知識，其行止
    亦受有律師法之規範，是由其擔任被繼承人乙○○之遺產管
    理人，應稱妥適，復據聲請人具狀聲請指定張祥律師擔任
    被繼承人乙○○之遺產管理人在卷，爰指定張祥律師為被
    繼承人乙○○之遺產管理人，處理關於被繼承人遺產之相關
    法律關係。
五、依非訟事件法第157 條、第24條第1 項，裁定如主文。
中    華    民    國    98    年    1     月    23    日
                  家事法庭  法  官  吳宏榮
正本係照原本作成。
如對本裁定抗告須於裁定送達後10日內向本院提出抗告狀。
中    華    民    國    98    年    1     月    23    日
                            書記官  葉正昭


司法院資訊處製作；財團法人民間司法改革基金會備份。
